臺灣高等法院刑事判決
                                   109年度上易字第1549號
上  訴  人  
即  被  告  高連鴻


                  居臺北市○○區○○○街○段00巷0號0樓                     
選任辯護人  趙元昊律師
            簡靖軒律師
上列上訴人因傷害等案件，不服臺灣士林地方法院108年度易字
第692號，中華民國109年7月2日第一審判決（起訴案號：108年
度偵緝字第818、819號），提起上訴，本院判決如下：
    主  文
原判決撤銷。
甲○○共同犯傷害罪，共貳罪，各處有期徒刑柒月。應執行有期徒
刑壹年。
    事  實
一、許哲維（經另案判決有罪確定）前於民國101年7月10日凌晨
    2時許與丙○○、洪瑞呈發生肢體衝突後，至臺北市立聯合醫
    院陽明院區（下稱陽明醫院）就診驗傷，甲○○接獲通知前往
    探視，因許哲維心有不甘，欲與對方理論，而為下列行為：
　㈠甲○○與許哲維、黃○○（84年10月生，經少年法庭裁定保護管
    束確定）、曲慶儒、紀華軒、陳奕祥、陳逢時（均經另案判
    決有罪確定）及許哲維數名友人（真實姓名、年籍不詳）基
    於無故侵入住宅及傷害之犯意聯絡，於同日凌晨5 時許，前
    往臺北市○○區○○街○段000巷00○0號丙○○、謝雲上（已歿）、
    丁○○住處（下稱謝宅，為三合院型式），分持刀、棍侵入該
    址住宅，在丙○○、謝雲上房間內揮砍、毆打丙○○、謝雲上，
    致謝雲上受有右手第五掌骨開放性骨折併韌帶、神經斷裂併
    背部開放性傷口等傷害，丙○○則受有右上臂、右下腹及右大
    腿撕裂傷之傷害。
　㈡此間丁○○發覺有異前往察問，經在場人員回以：「沒你的事
    ，你進去」，丁○○即轉身離開，然因聽聞謝雲上吼叫，遂又
    持菜刀衝出房間，朝許哲維等人揮舞，作勢驅趕。甲○○、許
    哲維、曲慶儒（上二人均經另案判決有罪確定）及不詳同夥
    見狀，旋另基於傷害之犯意聯絡，分持刀、棍揮砍、毆打丁○○，致丁○○受有右上臂、左前臂及兩側手腕、右後背、左頭
    頂開放性傷口，右側肱骨骨折，暨左手腕切割傷 、併頭狀
    骨、鉤狀骨開放性骨折、併伸指肌腱、橈側伸腕肌腱與尺側
    伸腕肌腱斷裂、尺神經運動支斷裂等傷害。
二、案經丙○○、謝雲上、丁○○訴請臺灣士林地方檢察署檢察
    官偵查起訴。　
    理  由
壹、證據能力：
    本案認定犯罪事實所引用之證據，皆無證據證明係公務員違
    背法定程序所取得。又檢察官、被告甲○○及辯護人於本院準
    備程序、審理時均同意作為證據（本院卷第200至205、432
    至437頁），本院審酌該等證據製作時之情況，尚無顯不可
    信與不得作為證據之情形，亦無違法不當與證明力明顯過低
    之瑕疵，且與待證事實具有關聯性，認為以之作為證據應屬
    適當，依刑事訴訟法第158條之4反面解釋及第159條之5規定
    ，認均有證據能力。至被告及辯護人爭執證人即告訴人丁○○
    於102年8月15日、102年10月9日、108年7月19日、證人即共
    犯許哲維於105年4月20日、證人即告訴人丙○○於108年8月13
    日檢察官訊問時、證人即共犯黃○○於103年7月24日少年法庭
    審理時之陳述，及告訴人丁○○、謝雲上、丙○○再議聲請狀、
    刑事告訴補充理由㈠狀、告訴人丁○○告訴狀、刑事補充告訴
    狀之證據能力（本院卷第205、217至218、437頁），此部分
    未經引用為認定被告犯罪事實之證據方法，爰不贅述其證據
    能力之有無。
貳、實體部分：
一、認定犯罪事實之證據及理由：
　　訊據被告矢口否認有何侵入住宅、傷害犯行，辯稱：若被告
    確有參與本件犯行，何以黃○○、丙○○、謝雲上、丁○○均未能
    於最初製作筆錄時指認被告，顯見渠等嗣後所為不利被告之
    指述，均非屬實，被告於案發當日根本未前往謝宅現場云云
    。經查：
　㈠事實欄一㈠部分：
　1.許哲維前與丙○○、洪瑞呈肢體衝突，心生不滿，於101年7月
    10日凌晨2時許在陽明醫院就診驗傷時，與前來探視之黃○○
    、曲慶儒、紀華軒、陳奕祥、陳逢時及數名友人商議後，於
    同日凌晨5時許，相偕前往臺北市○○區○○街○段000巷00○0號
    丙○○、謝雲上、丁○○住處，分持刀、棍侵入該址住宅，在丙○○、謝雲上房間揮砍、毆打丙○○、謝雲上，致謝雲上受有右
    手第五掌骨開放性骨折併韌帶、神經斷裂併背部開放性傷口
    等傷害，丙○○受有右上臂、右下腹及右大腿撕裂傷等傷害之
    事實，業據共犯陳逢時於另案審理時供述明確（院卷二第20
    0至203、404至406頁、院卷六第190頁），核與證人即共犯
    許哲維、陳奕祥於另案審理時具結證述（院卷三㈢第84頁反
    面至93頁）、證人即共犯黃○○於另案少年法庭訊問及審理時
    證述（院卷一第21至24、88至102、105頁）之情節大致相符
    。且經證人江欣霞、江俊衡、陳柔方、少年林○○於另案警詢
    、檢察官訊問及審理時具結證述在卷（偵卷一第71至72、79
    至80、87至88、96至97、217頁、偵卷二第141至143、150至
    151頁、院卷三㈡第205至208、210至212頁、院卷三㈢第30至3
    3、34頁反面至38頁）。並經證人即告訴人謝雲上、丙○○於
    另案警詢、檢察官訊問及審理時具結證述綦詳（偵卷一第52
    至54、57至59、172至173、216、233頁、院卷三㈡第189頁反
    面至196、197頁反面至203頁反面）。此外，並有告訴人丁○○手繪之謝宅平面圖（院卷三㈡第184 頁）、告訴人謝雲上之
    行政院國軍退除役官兵輔導委員會臺北榮民總醫院診斷證明
    書、告訴人丙○○之振興醫療財團法人振興醫院診斷證明書（
    偵卷一第192至193頁）、行政院國軍退除役官兵輔導委員會
    臺北榮民總醫院101年12月4日北總骨字第1010031020號函暨
    急診病歷資料、急診護理評估表、臺北市政府消防局救護紀
    錄表、急診治療記錄、病程護理記錄、急診特別護理記錄單
    、受傷照片、會診報告單、出院病歷摘要、病歷記錄（偵卷
    三第71至118頁）附卷可資佐證，此情首堪認定。
　⒉被告雖否認侵入住宅、傷害犯行，而以前揭情詞置辯。然查
    ：　
　⑴本案緣起許哲維與丙○○、洪瑞呈肢體衝突，於101年7月10日
    凌晨2時許在陽明醫院就診驗傷時，委託胞弟乙○○聯繫其同
    學、友人前來探視，進而共同商議前往謝宅理論之事實，業
    據證人即共犯許哲維於警詢時證述明確（偵卷一第36頁），
    此情恰與被告於本院審理時供稱其本人係與乙○○聯繫得知許
    哲維遭人毆打，乃前往陽明醫院探訪之情節一致（本院卷第
    164頁）。而證人即共犯黃○○於少年法庭審理時證稱：101年
    7月10日凌晨，我、曲慶儒、紀華軒、陳逢時、陳奕祥、甲○○有去謝宅，許哲維開車，車上有我和甲○○，其他人騎摩托
    車或被載等語（院卷一第93頁），於本案檢察官訊問時仍具
    結證稱：101年7月10日凌晨5時許，我搭乘許哲維駕駛的自
    小客車去謝宅找丙○○、丁○○，甲○○也有一起去，去的時候，
    我坐前座，甲○○坐後座等語（偵卷四第121 至122 頁），於
    本院審理時經交互詰問再度確認：我在少年法庭審理時表示
    當天是許哲維開車載我跟被告一起前往謝宅，確屬實情（本
    院卷第353頁），並證稱：我一開始沒有說到甲○○，是因為
    那時候不想說，後來我想要改變，不想再過這樣的生活，所
    以把事情說出來等語（本院卷第354頁），觀諸證人黃○○前
    開證述，前後一致，並具體說明於本案調查前期未供出被告
    之原因，其情實與一般糾眾與人鬥毆者，因集結人數越多，
    越容易擴大傷亡程度，並攸關行為人主觀殺人或傷害犯意之
    認定，故於檢警機關尚未充分掌握證據前，每盡可能掩飾己
    方涉案人員，或不予提及，或以綽號搪塞，俾降低罪責之常
    理無違，實無明顯之瑕疵可指。
　⑵再者，證人即告訴人丙○○於另案檢察官訊問時具結證稱：101
    年7月10日凌晨5時許，甲○○、曲慶儒、紀華軒、陳奕祥、許
    哲維、陳逢時、黃○○、簡達宏等人有來我家，對方一群人手
    持西瓜刀及棍子，衝進來看見人就攻擊、亂砍，其中一群人
    用刀攻擊我的手、腰還有腿，另一群人用刀攻擊謝雲上的頭
    、背還有手等語（偵卷一第232至233頁），於本院審理時確
    認：我之前所說101年7月10日凌晨5時，甲○○、曲慶儒、紀
    華軒、陳奕祥、許哲維、陳逢時、黃○○、簡達宏等人來我家
    ，他們一群人手持西瓜刀及棍子，衝進來看見人就攻擊、亂
    砍等過程，都是事實等語（本院卷第420頁），就被告於案
    發當日確與許哲維等人同在謝宅現場一節，與證人黃○○前開
    證述，殊無二致，復就其被害之事實經過，陳述詳盡，若非
    親身經歷且記憶深刻之事，自無可能清楚詳細描述，當非憑
    空捏造編撰，俱徵證人黃○○、丙○○前開證述非虛。被告於10
    1年7月10日凌晨2時許與乙○○聯繫，得知許哲維遭人毆打，
    前往陽明醫院探視，而於同日凌晨5時許，與許哲維、黃○○
    、曲慶儒、紀華軒、陳奕祥、陳逢時及數名許哲維之友人，
    分持刀、棍侵入上址丙○○、謝雲上、丁○○住宅後，在丙○○、
    謝雲上房間揮砍、毆打丙○○、謝雲上，致丙○○、謝雲上受有
    上開傷害之事實，洵堪認定。
　㈡事實欄一㈡部分：　
　⒈告訴人丁○○於許哲維等人侵入住宅行兇時，因發覺有異前往
    察問，經在場人員告知：「沒你的事，你進去」，即轉身回
    房，惟又聽聞謝雲上之吼叫聲，遂持菜刀衝出房間，朝許哲
    維等人揮舞、作勢驅趕，許哲維、曲慶儒及不詳同夥見狀，
    即分持刀、棍揮砍、毆打丁○○，致丁○○受有右上臂、左前臂
    及兩側手腕，右後背，左頭頂開放性傷口，右側肱骨骨折，
    暨左手腕切割傷、併頭狀骨、鉤狀骨開放性骨折、併伸指肌
    腱、橈側伸腕肌腱與尺側伸腕肌腱斷裂、尺神經運動支斷裂
    等傷害之事實，業據證人即告訴人丁○○於另案警詢、檢察官
    訊問及審理時證述綦詳（偵卷一第44至45、215 、233頁、
    院卷三㈡第164頁反面至183頁），核與證人即告訴人謝雲上
    、丙○○於另案審理時（院卷三㈡第191 頁反面、196、199頁
    反面至201頁反面）、證人陳柔方、江欣霞、少年林○○於另
    案警詢、檢察官訊問及審理時（偵卷一第80、88、97頁、偵
    卷二第141 、142 、151 頁、院卷三㈡第206 頁反面至207 
    、211 頁正反面、院卷三㈢第30頁反面至31、33頁正反面）
    具結證述之情節相符。且共犯黃○○於另案少年法庭訊問時供
    稱：我們要撤退時，丁○○從另外1 個房間追出來，拿著菜刀
    跟我們的人互砍等語（院卷一第24頁）；共犯許哲維於警詢
    時供稱：當時我為了營救紀華軒，有持木棍揮人，有打到人
    ，曲慶儒也有拿東西反擊等語（偵卷一第37至38頁），於另
    案檢察官訊問時供稱：當時我們為了要救紀華軒，我有拿木
    棍亂揮，曲慶儒在地上撿起一把刀子朝他們砍等語（偵卷一
    第215、244頁、偵卷二第162頁），於另案審理時供稱：當
    時我為了救紀華軒，就隨地撿起木棍驅趕對方等語（院卷四
    第70頁反面）；共犯曲慶儒於另案警詢時供稱：我看到丁○○
    追砍紀華軒，我就從三合院內的小廟拿出刀子亂揮反擊，許
    哲維拿棍子揮打對方等語（偵卷一第9 、13頁），於另案檢
    察官訊問時供稱：當時我看到丁○○在砍紀華軒，我就從三合
    院內的小廟拿出一把刀，朝丁○○背後砍了一刀，後來丁○○轉
    身過來，我又接連朝丁○○揮了好幾刀，許哲維從地上撿了一
    把木棍揮舞要救紀華軒等語（偵卷一第223 至224 、246 頁
    、偵卷二第157 頁至第158 頁）在卷。此外，並有告訴人丁○○之傷處照片、行政院國軍退除役官兵輔導委員會臺北榮民
    總醫院診斷證明書（偵卷一第104至106、111頁、偵卷二第1
    90頁）、臺北榮民總醫院104年11月23日北總急字第1040024
    404號函（院卷三㈡第106-1頁正反面）附卷可資佐證，此情
    先堪認定。
　⒉被告雖否認此部分犯行，仍以其未到現場云云置辯。然查：
    　
　⑴證人即告訴人丁○○於另案審理時證稱：當天在我家門口，甲○○有與我拿刀互砍，而且甲○○正面砍我時，我背後還被其他
    人砍，造成我右手沒辦法抬起來，只好用左手去檔甲○○的刀
    ，我百分之百確定左手是被甲○○拿刀砍傷的等語（院卷三㈡
    第167、173、175頁反面、176頁反面、178頁反面），於原
    審審理時復證稱：101年7月10日凌晨5時許，甲○○拿西瓜刀
    跟我當面對砍，距離僅約1公尺，我用左手檔甲○○的刀，造
    成我左手嚴重受傷，這點我百分之百確定，因為我家路口有
    兩盞路燈照的很清楚，所以我印象深刻等語（院卷五第280
    至284頁），就其持刀與被告互砍，於抵擋過程左手被被告
    所持西瓜刀砍傷之經過，陳述詳盡，前後一致，已無何瑕疵
    可指，且告訴人丁○○經送醫救治，其左手腕確實受有切割傷
    、肌腱斷裂等傷害，顯未杜撰虛構不實。
　⑵次以，證人即共犯黃○○於少年法庭審理時證稱：當天我們2、
    3個人走進房間，一半的人卡在門口，後來聽到有人說後面
    有人被砍了，我就走到外面，看到甲○○拿西瓜刀跟丁○○在對
    砍，然後丁○○就倒下了等語（院卷一第103至104頁），於檢
    察官訊問時具結證稱：101年7月10日凌晨5時許，甲○○也有
    一起去丁○○住處，後來甲○○跟丁○○有在門口打了起來等語（
    偵卷四第121至122頁），於本院審理時經交互詰問再度確認
    ：我在少年法庭審理時證述我有看到甲○○拿西瓜刀跟丁○○對
    砍，確屬實情等語（本院卷第356頁），證人丙○○於本院審
    理時亦證稱：案發當天我有看到被告和一群人用刀攻擊丁○○
    的頭、背還有手，但是因為我跟丁○○的關係非常不好，所以
    關於丁○○被砍的部分，我之前都說我沒看到，實際上案發當
    天我確實有看到被告砍丁○○，只是當時我不認識被告，不知
    道他的名字，但是樣子是知道的，是後來去查才知道被告的
    名字等語（本院卷第421頁）。衡之證人黃○○、丙○○為本案
    衝突之對立方，立場顯然不同，卻就被告持刀攻擊丁○○一節
    ，為相同之陳述，當屬信而有徵。
　⑶以上事證，足為證人即告訴人丁○○前開證述之補強，被告於
    丁○○持菜刀朝許哲維等人揮舞、作勢驅趕之際，與許哲維、
    曲慶儒及不詳同夥分持刀、棍揮砍、毆打丁○○，致丁○○受有
    上開傷害，灼然至明。
　㈢又糾眾尋仇往往出於臨時起意，因集結人數眾多，彼此間互
    不熟識，且因現場人員繁多，場面混亂，被害人於案發當時
    僅能認得在場滋事者之面貌、身材等特徵，待日後查證始知
    悉其姓名、年籍，實不悖於常情。稽之證人即告訴人謝雲上
    於檢察官訊問時具結證稱：少年法庭開庭時我就知道砍我的
    人叫甲○○，因為我之前不知道他的年籍資料，所以沒有跟警
    察說等語（偵卷五第21頁），證人即告訴人丙○○於檢察官訊
    問時具結證稱：案發當時我就知道是被告傷害我，但我沒有
    被告的資料，是丁○○後來去問別人才查到的等語（偵卷五第
    24頁），於本院審理時證稱：案發當時我不認識被告，但是
    我知道被告的樣貌，可以確定他在場，只是不知道名字，後
    來是丁○○透過洪瑞呈問出被告叫「甲○○」等語（本院卷第42
    1至422頁），證人即告訴人丁○○於另案審理時證稱：案發當
    時我不知道被告的名字，但我看過被告出陣頭，因為警察要
    我連名帶姓的講，所以我無法指認他，是後來我找人去問才
    知道被告叫甲○○等語（院卷三㈡第167頁反面至169頁），於
    原審審理時證稱：案發當時我不知道被告的名字，但之前被
    告有一次在我老家隔壁的廟宇出陣頭，被告臉上很多爛瘡疤
    ，像是嗑藥嗑很多的人，所以我對被告印象很深刻，我是後
    來問朋友才知道被告的名字叫「甲○○」等語（院卷五第280
    、285頁），其等就本案案發當時確見被告在場，乃因不知
    其名，未於第一時間指認等原委，詳實說明，所述均無二致
    ，被告徒以告訴人丙○○、謝雲上、丁○○均未於調查初始指認
    被告，指為瑕疵，殊無可採。
  ㈣至證人乙○○於本院審理時雖證稱：當天是被告打電話給我，
    說要找我聊天，我剛好在陽明醫院，被告就來陽明醫院找我
    ，我們待了20分鐘左右一起離開，各自騎自己的機車，騎到
    我家之後分手，我們離開陽明醫院時許哲維還在醫院等語（
    本院卷第424至431頁）。然而，證人乙○○所述苟若屬實，其
    為唯一與被告一同離開陽明醫院之人，被告對此過程當不至
    遺忘、忽略，竟於本案警詢之初、迭至檢察官訊問、原審審
    理及本院109年9月15日、10月13日準備程序，就此一有利證
    據始終隻字未提，直至本院109年11月10日準備程序時，始
    予聲請傳喚，顯不合理，已足啟疑竇。佐以證人即告訴人丁○○於另案審理時證稱：本案發生後，被告曾打電話叫我和謝
    雲上出庭不要亂講話等語（院卷四第122頁反面），無獨有
    偶者，證人黃○○經本院傳喚未到，嗣經拘提到案時亦稱：本
    案我犯了錯已經接受刑事制裁，本以為沒事了，後來被告打
    電話給我，我才知道他被通緝到案，案子還沒有結束，被告
    要我幫他講到沒事，可是我之前筆錄說的都是實話，而且被
    告知道我工作的地點，我怕被告會來亂我，所以之前接到法
    院傳票才不敢來開庭等語（本院卷第314頁），益徵被告確
    有影響相關證人之舉動，則證人乙○○於事發多年後，始經被
    告聲請傳喚調查，所為證言之證明力顯屬薄弱。況依證人乙○○所述：當天我們一起回到我忠誠路二段的住處之後，我就
    沒看到被告了，不知道被告是否有返回他的住處等語（本院
    卷第428、431頁），果此證人乙○○並不知悉被告於當日凌晨
    之其他行蹤，其前揭證述，自不足為有利於被告之不在場證
    明。
　㈤末按證人、共同被告之陳述有部分前後不符，或相互間有所
    岐異時，究竟何者為可採，法院仍得本其自由心證予以斟酌
    ，非謂一有不符或矛盾，即應認其全部均為不可採信，如其
    基本事實之陳述與真實性無礙時，仍非不得予以採信（最高
    法院74年台上字第1599號判例意旨參照）。證人黃○○就其與
    被告共乘許哲維駕駛之車輛前往謝宅時，陳逢時同在該車一
    節，所為陳述雖與共犯陳逢時供稱其係自行騎乘機車前往現
    場之事實不符（偵卷一第24頁），然證人黃○○明確證述被告
    搭乘許哲維駕駛之車輛前往謝宅是乘坐在後座，並於現場持
    刀揮砍丁○○，其此部分證詞經調查證據結果，與事實並無不
    符，衡之許哲維集結友人前往謝宅，人數眾多，黃○○對於陳
    逢時是否同在車上，非無可能因人別錯置有所誤認，或因眾
    人集合過程搭乘許哲維駕駛之車輛人員有所更迭，致其就陳
    逢時部分指認失準，凡此均無礙於證人黃○○前開證述之憑信
    性。被告及辯護人聲請傳喚證人陳逢時，以資證明陳逢時係
    自行騎乘機車前往謝宅（本院卷第296頁），自無調查之必
    要。
  ㈥綜上，本案事證明確，被告犯行堪予認定，應依法論科。
二、比較新舊法：
  ㈠按刑法第2 條第1 項規定「行為後法律有變更者，適用行為
    時之法律。但行為後之法律有利於行為人者，適用最有利於
    行為人之法律」，係規範行為後法律變更所生新舊法比較適
    用之準據法；該條規定所稱「行為後法律有變更者」，包括
    犯罪構成要件有擴張、減縮，或法定刑度有變更等情形。故
    行為後應適用之法律有上述變更之情形者，法院應綜合其全
    部罪刑之結果而為比較適用。惟若新、舊法之條文內容雖有
    所修正，然其修正內容與罪刑無關，僅為文字、文義之修正
    、條次之移列，或將原有實務見解及法理明文化等無關有利
    或不利於行為人之情形，則非屬上揭所稱之法律有變更，亦
    不生新舊法比較之問題，而應依一般法律適用原則，逕行適
    用裁判時法（最高法院107 年度台上字第4438號判決意旨參
    照）。
　㈡被告行為後，刑法第277條第1項規定業於108年5月10日修正
    ，同年月29日公布，自同年月31日起施行，修正後將傷害罪
    之法定刑由「3年以下有期徒刑、拘役或1000元以下罰金」
    ，提高為「5年以下有期徒刑、拘役或50萬元以下罰金」，
    對被告自非有利，依刑法第2條第1項前段，應適用被告行為
    時之修正前刑法規定。
　㈢至被告行為後，刑法第306條第1項規定雖於108年12月25日經
    總統公布修正，於同年月27日施行，惟修正後之規定係依刑
    法施行法第1條之1第2項本文，將原本按銀元計算之罰金修
    正為新臺幣數額，其修正結果不生有利或不利於行為人之情
    形，自非法律變更，當亦不生新舊法比較問題，應依一般法
    律適用原則，逕行適用裁判時法。　　　
三、論罪：
  ㈠核被告就事實欄一㈠所為，係犯刑法第306 條第1項之無故侵
    入住宅罪及修正前刑法第277 條第1 項之傷害罪，其就事實
    欄一㈡所為，係犯修正前刑法第277條第1項之傷害罪。
　㈡共犯結構：
　⑴按共同實施犯罪行為之人，在合同意思範圍以內，各自分擔
    犯罪行為之一部，相互利用他人之行為，以達其犯罪之目的
    者，即應對於全部所發生之結果，共同負責。又共同正犯之
    成立，祇須具有犯意之聯絡及行為之分擔，既不問犯罪動機
    起於何人，亦不必每一階段犯行，均須參與（最高法院28年
     上字第3110號判例、34年上字第862 號判例意旨參照）。
    事實欄一㈠部分，被告因許哲維不滿遭丙○○、洪瑞呈毆打，
    與許哲維、黃○○、曲慶儒、紀華軒、陳奕祥、陳逢時及數名
    許哲維之友人一同侵入謝宅，分持刀、棍揮砍、毆打丙○○、
    謝雲上，致丙○○、謝雲上受有上開傷害。是被告與許哲維、
    曲慶儒、紀華軒、陳奕祥、陳逢時、黃○○及許哲維之友人就
    事實欄一㈠所示犯行，有犯意之聯絡及行為之分擔，均為共
    同正犯。
　⑵被告與許哲維、曲慶儒及不詳同夥，就事實欄一㈡所示犯行，
    有犯意之聯絡及行為之分擔，均為共同正犯。
　㈢刑法上一行為而觸犯數罪名之想像競合犯，其存在之目的，
    在於避免對於同一不法要素過度評價，所謂「同一行為」係
    指所實行者為完全或局部同一之行為而言，則自然意義之數
    行為，得否評價為法律概念之一行為，應就客觀構成要件行
    為之重合情形、主觀意思活動之內容、所侵害之法益與行為
    間之關聯性等要素，視個案情節依社會通念加以判斷。事實
    欄一㈠部分，被告與許哲維等人侵入上址告訴人等之住宅，
    旋於密接時間、同一地點傷害告訴人謝雲上、丙○○二人，其
    旨均在報復許哲維遭毆打一事，所犯無故侵入住宅與傷害罪
    之行為局部同一，應認係以一行為觸犯侵入住宅一罪、傷害
    二罪，為想像競合犯，應依刑法第55條規定，從一重之傷害
    罪論處。
　㈣被告前後二次傷害犯行，犯意各別，行為互殊，應予分論併
    罰。　
　㈤兒童及少年福利與權益保障法第112 條第1 項前段規定：「
    成年人教唆、幫助或利用兒童及少年犯罪或與之共同實施 
    犯罪或故意對其犯罪者，加重其刑至二分之一。」係以成年
    之行為人所教唆、幫助、利用、共同犯罪或其犯罪被害者 
    之年齡，作為加重刑罰之要件，雖不以該行為人明知（即確
     定故意）上揭諸人的年齡為必要，但至少仍須存有不確定
    故 意，亦即預見所教唆、幫助、利用、共同實施犯罪或故
    意對 其犯罪之人，係為兒童或少年，而不違背其本意者，
    始足當 之（最高法院106年度台上字第3778號判決意旨參照
    ）。本案共犯黃○○於行為時雖係未滿18歲之少年，然其為84
    年10月生，於101年7月10日本件案發當時，已近17歲，且有
    抽煙、喝酒、吃檳榔之習性（本院卷第351頁），行為舉止
    並無明顯稚氣，難期被告可得預見黃○○係未滿18歲之少年。
    本案復無其他積極事證足認被告對黃○○之實際年齡有所認知
    或預見，自不得依兒童及少年福利與權益保障法第112條第1
    項前段規定加重其刑。
四、撤銷原判決之理由及量刑審酌事由：
  ㈠原審以被告傷害犯行，罪證明確，予以論罪科刑，固屬卓見
    。然本案並無證據足資認定被告對於共犯黃○○行為時未滿18
    歲，主觀上確有認識，原審依兒童及少年福利與權益保障法
    第112 條第1 項前段規定，加重其刑，容有未合。被告上訴
    猶執陳詞否認犯行，均經本院指駁如上，固無理由，惟原判
    決既有上開可議之處，自應由本院將原判決撤銷改判。
　㈡爰以行為人之責任為基礎，審酌被告遇朋友細故，不思理性
    溝通、協調，動輒糾眾滋事，恣意侵入告訴人等之住宅，以
    刀、棍揮砍、毆打告訴人丙○○、謝雲上、丁○○，造成告訴人
    三人受傷，嚴重危害社會治安，守法觀念欠缺，行為偏差，
    應嚴予非難，兼衡被告之素行，高職畢業之智識程度（本院
    卷第59頁），於本院審理時自承之工作所得經濟能力與家庭
    生活狀況（本院卷第441頁），其犯罪之動機、目的、手段
    、涉案情節，及所肇告訴人丙○○、謝雲上、丁○○之傷勢程度
    ，暨被告犯後始終否認犯行，且未能賠償告訴人等之損失，
    於犯後態度無從為更有利考量等一切情狀，分別量處如主文
    第二項所示之刑，並依罪責原則、整體犯罪非難評價原則，
    定其應執行之刑。
五、被告持以傷害告訴人丙○○、謝雲上、丁○○身體之西瓜刀，係
    共犯黃○○攜至案發現場，此據證人即共犯黃○○於少年法庭審
    理時證述無訛（院卷一第49、62頁），非屬被告所有之物，
    其餘共犯所持用以攻擊告訴人丙○○、謝雲上、丁○○之刀、棍
    ，均未據扣案，亦無證據證明係屬被告所有或有事實上之處
    分權，是均不予宣告沒收及追徵。
據上論斷，應依刑事訴訟法第369條第1項前段、第364條、第299
 條第1項前段，刑法第2條第1項前段、第28條、（修正前）第27
7 條第1項、第306條第1項、第55條、第51條第5款，刑法施行法
第1條之1第1項、第2項前段，判決如主文。
本案經檢察官陳姿雯提起公訴，由檢察官林黛利到庭執行職務。
 
中　　華　　民　　國　 110　　年　　2 　　月　　26　　日
                  刑事第三庭    審判長法　官  張惠立
                                      法　官  劉兆菊
                                      法　官  廖怡貞
以上正本證明與原本無異。
不得上訴。
                                      書記官  劉芷含
中　　華　　民　　國　　110 　年　　2 　　月　　26　　日

中華民國刑法第306條
無故侵入他人住宅、建築物或附連圍繞之土地或船艦者，處1年
以下有期徒刑、拘役或9千元以下罰金。
無故隱匿其內，或受退去之要求而仍留滯者，亦同。

修正前中華民國刑法第277條
傷害人之身體或健康者，處 3 年以下有期徒刑、拘役或 1 千元
以下罰金。
犯前項之罪，因而致人於死者，處無期徒刑或7年以上有期徒刑
；致重傷者，處3年以上10年以下有期徒刑。

附件：卷宗代號對照表
卷宗 代號 臺灣士林地方檢察署101年度少連偵字第85號偵查卷宗 偵卷一 臺灣士林地方檢察署102年度少連偵續字第2號偵查卷宗 偵卷二 臺灣士林地方檢察署101年度偵字第10971號偵查卷宗 偵卷三 臺灣士林地方檢察署105年度他字第1029號偵查卷宗 偵卷四 臺灣士林地方檢察署105年度偵字第6519號偵查卷宗 偵卷五 臺灣士林地方法院102年度少調字第653號少年保護事件調查審理卷宗 院卷一 臺灣士林地方法院108年度訴緝字第7號刑事卷宗 院卷二 臺灣士林地方法院102年度訴字第176號刑事卷宗 院卷三 臺灣士林地方法院102年度審訴字第279號刑事卷宗 院卷四 臺灣士林地方法院108年度易字第692號刑事卷宗 院卷五 本院109年度上訴字第60號刑事卷宗 院卷六